---
title: "Pierwszy model regresji"
author: "Alicja Hołowiecka"
date: "22 01 2020"
output: html_document
editor_options: 
  chunk_output_type: console
---

```{r setup, include=FALSE}
knitr::opts_chunk$set(echo = TRUE, warning =F, message = F, dev = "cairo_pdf")
```

```{r pakiety}
library(stargazer)
library(tidyverse)
library(kableExtra)
library(ggplot2)
```

```{r}
library(pander)
panderOptions('round', 3)
panderOptions('keep.trailing.zeros', T)
```


## Model regresji

Skorzystamy z danych `mtcars`. Budujemy model regresji liniowej:

```{r regresja liniowa mtcars}
mod <- lm(mpg ~ wt, data = mtcars)
```

Wyświetlimy współczynniki modelu:

```{r współczynniki modelu}
mod
```

oraz jego podsumowanie:

```{r podsumowanie modelu}
summary(mod)
```

### Interpretacja

- Estymowany model jest postaci:

$$mpg = \beta_0+\beta_1 \cdot wt + \varepsilon$$

gdzie `mpg` oznacza spalanie auta (miles per gallon), a `wt` jego wagę

- Próbkowy błąd estymacji (`s`) wynosi 3.046.

```{r zmiennosc}
zmiennosc <-  summary(mod)$sigma/mean(mtcars$mpg)
```

Porównując błąd do średniej, otrzymujemy, że zmienność modelu wynosi około 15%, a więc jest mała.

- Statystyka testu F (testu Chowa) wynosi 91.38, a p-value z tego testu to $1.294 \cdot 10^{-10}$.

Test F testuje hipotezę, że współczynniki $\beta_i$ (oprócz wyrazu wolnego) są wszystkie równe zero. Ze względu na małe p-value odrzucamy tą hipotezę, co w naszym przypadku oznacza, że $\beta_1 \neq 0$ (hipotezy testujemy na poziomie istotności 0.05).

- Test t testuje hipotezę $\beta_i = 0$ dla konkretnego $i$. W naszym przypadku zarówno wyraz wolny, jak i współczynnik przy `wt` są istotnie różne od zera.

- Wyraz wolny wynosi około 37.29. Możemy go interpretować tak, że gdyby samochód miał masę zero, to tyle by spalał. Błąd tego estymatora wynosi około 1.88.

- Współczynnik przy `wt` ma wartość -5.34, co oznacza, że jeżeli waga wzrośnie o 1, to `mpg` zmaleje o -5.34. Błąd tego estymatora wynosi około 0.56.

- Współczynnik determinacji $R^2$ wynosi około 75%, a poprawiony $R^2$ około 74%, więc niewiele się różni od zwykłego $R^2$. Oznacza to, że około 75% zmienności zmiennej zależnej `mpg` jest wyjaśniana przez model.

### Wykres

Na wykresie zaznaczymy poszczególne obserwacje i dorysujemy linię regresji.

```{r wykres}
ggplot(data = mtcars, aes(x = wt, y = mpg))+
  geom_point()+
  geom_smooth(method = lm, se = F)
```

