---
title: "Regresja wieloraka"
author: "Alicja Hołowiecka"
date: "22 01 2020"
output: html_document
editor_options: 
  chunk_output_type: console
---

```{r setup, include=FALSE}
knitr::opts_chunk$set(echo = TRUE, message = F, warning = F)
```


## Dane

Będziemy korzystać z danych `LifeCycleSavings`. W tym zbiorze danych mamy 5 zmiennych:

- `sr` średnie oszczędności na osobę (to będzie nasza zmienna zależna)

- `pop15` liczba osób poniżej 15 roku życia (w %)

- `pop75` liczba osób powyżej 75 roku życia (w %)

-`dpi` dochód rozporządzalny brutto na gospodarstwo domowe

- `ddpi` przyrost `dpi` (w %)

```{r podgląd danych}
head(LifeCycleSavings)
```


Celem budowy modelu jest odkrycie, które zmienne wpływają istotnie na poziom oszczędności.

## Macierz korelacji

Do sprawdzenia, jakie zmienne włączyć do modelu, użyjemy macierzy korelacji.

```{r macierz korelacji}
library(ggcorrplot)
r <- cor(LifeCycleSavings)
p <- cor_pmat(LifeCycleSavings)
ggcorrplot(r, lab = T, p.mat = p)
```

Ze zmienną `sr` najmocniej skorelowana jest `pop15`, następnie `pop75`, potem `ddpi`. Korelacja zmiennych `sr` oraz `dpi` jest nieistotna statystycznie.

Widać, że zmienne `pop15` i `pop75` są bardzo silnie skorelowane ze sobą (-0.91), być może później zaskutkuje to nadmiarowością.

## Budowa modelu wstępującego

Będziemy budować model wstępujący, więc zaczniemy od modelu pustego (jedynie z wyrazem wolnym).

```{r mod0}
mod0 <- lm(sr ~ 1, data = LifeCycleSavings)
```

Następnie do modelu włączamy zmienną najsilniej skorelowaną ze zmienną zależną, czyli `pop15`

```{r mod1}
mod1 <- update(mod0, .~.+pop15, data = LifeCycleSavings)
```

Testujemy modele za pomocą ANOVY, ponieważ są zagnieżdżone.

```{r anova01}
anova(mod0, mod1)
```

Modele istotnie różnią się od siebie, zatem lepszy jest model, który zawiera więcej zmiennych, czyli `mod1`.

```{r summary1}
summary(mod1)
```

Nasz model ma teraz postać `sr` = 17.5-0.22 `pop15`, wszystkie współczynniki są istotne statystycznie, $R^2$ to około 21%, błąd standardowy 4.03, co w odniesieniu do średniej `sr` daje zmienność około 42%, czyli przeciętną.

W kolejnym kroku dodajemy zmienną `pop75`.

```{r mod2}
mod2 <- update(mod1, .~.+pop75, data = LifeCycleSavings)

```

Test ANOVA

```{r anova12}
anova(mod1, mod2)
```

Na poziomie istotności 0.05 modele nie różnią się istotnie od siebie. W takim przypadku lepszy jest model prostszy, czyli `mod1` (bez zmiennej `pop75`). Sprawdzimy nadmiarowość zmiennych `pop15` i `pop75`.

```{r nadmiarowosc}
library(car)
vif(mod2)
```

Z macierzy korelacji oraz wyniku funkcji `vif` wnioskujemy, że należy usunąć zmienną `pop75` z modelu.

W takim razie wracamy do modelu `mod1` i to do niego dodajemy kolejną zmienną, czyli `ddpi`.

```{r mod3}
mod3 <- update(mod1, .~.+ddpi, data = LifeCycleSavings)
```

Test ANOVA:

```{r anova 13}
anova(mod3, mod1)
```

Modele istotnie różnią się od siebie, zatem lepszy jest model pełniejszy (`mod3`).

W ostatnim kroku dodamy zmienną `dpi`

```{r mod4}
mod4 <- update(mod3, .~.+dpi, data = LifeCycleSavings)
summary(mod4)
```

Zmienna `dpi` jest nieistotna statystycznie, a po jej dodaniu do modelu także `ddpi` stało się nieistotne.

Testujemy ANOVĄ:

```{r anova34}
anova(mod4, mod3)
```

Modele nie różnią się istotnie, zatem wybieramy model prostszy `mod3`.

Zatem ostateczny model, który otrzymaliśmy tą metodą, to `mod3`, czyli 

$$sr = 15.6-0.22pop15+0.44ddpi$$

Interpretacja współczynników:

- kiedy `pop15` wzrośnie o 1, a `ddpi` się nie zmieni, to `sr` zmaleje o 0.22

- kiedy `ddpi` wzrośnie o 1, a `pop15` się nie zmieni, to `sr` wzrośnie o 0.44

## Budowa modelu zstępującego

Tym razem zaczniemy od modelu pełnego.

```{r model pełny}
mod_full <- lm(sr~., data = LifeCycleSavings)
summary(mod_full)
```

Współczynniki przy `pop75` i `dpi` są nieistotne statystycznie. Największe p-value występuje przy zmiennej `dpi`, dlatego tą zmienną usuniemy jako pierwszą.

```{r model bez dpi}
mod_bez_dpi <- update(mod_full, .~.-dpi, data = LifeCycleSavings)
anova(mod_full, mod_bez_dpi)
summary(mod_bez_dpi)
vif(mod_bez_dpi)
```

Z testu ANOVA widzimy, że lepszy jest model bez `dpi`.

Z podsumowania modelu widzimy, że współczynnik `pop75` ma p-valu około 0.07, więc na przyjętym przez nas poziomie istotności (0.05) jest nieistotny statystycznie. W dodatku z funkcji `vif` widzimy, że ta zmienna powoduje nadmiarowość ze zmienną `pop15`.

```{r model bez dpi i pop75}
mod <- update(mod_bez_dpi, .~.-pop75, data = LifeCycleSavings)
summary(mod)
```

Ostatecznie do modelu weszły te same zmienne co przy budowie w sposób wstępujący.

Otrzymaliśmy model:

$$sr = 15.6-0.22 pop15 +0.44 ddpi$$

a więc dokładnie taki sam jak poprzednio.

