---
title: "Regresja wieloraka jeszcze raz"
author: "Alicja Hołowiecka"
date: "22 01 2020"
output: html_document
editor_options: 
  chunk_output_type: console
---

```{r setup, include=FALSE}
knitr::opts_chunk$set(echo = TRUE, message = F, warning = F)
```

```{r biblioteki}
library(kableExtra)
library(ggcorrplot)
```


## Dane


Będziemy korzystać z danych `swiss`. Naszym celem jest sprawdzenie, które zmienne mają istotny wpływ na płodność (`Fertility`)

```{r head}
kable(head(swiss))
```

Mamy następujące potencjalne zmienne objaśniające:

- `Agriculture` procent mężczyzn pracujących w rolnictwie

- `Examination` procent rekrutów, którzy dostali najwyższą kategorię wojskową

- `Education` procent rekrutów z wykształceniem powyżej podsatwowego

- `Catholic` procent katolików (w porównaniu z protestantami)

- `Infant.Mortality` żywo urodzone dzieci, które umierały przed ukończeniem pierwszego roku życia

## Macierz korelacji

```{r macierz korelacji}
r <- cor(swiss)
p <- cor_pmat(swiss)
ggcorrplot(r, lab = T, p.mat = p)
```

## Model wstępujący

```{r mod0}
mod0 <- lm(Fertility~1, data = swiss)
```

Najmocniej skorelowana z `Fertility` jest zmienna `Education`, zatem ją włączamy do modelu.

```{r mod1}
mod1 <- update(mod0, .~.+Education, data = swiss)
anova(mod0, mod1)
summary(mod1)
```

Z testu ANOVA stwierdzamy, że `mod1` jest lepszy niż `mod0`.

Kolejną zmienną, którą dodajemy, jest `Examination`

```{r mod2}
mod2 <- update(mod1, .~.+Examination, data = swiss)
anova(mod1, mod2)
summary(mod2)
```

Z testu ANOVA widzimy, że `mod2` różni się istotnie od `mod1`. Wszystkie zmienne są istotne statystycznie.

Jako kolejną zmienną dodajemy `Catholic`.

```{r mod3}
mod3 <- update(mod2, .~.+Catholic)
anova(mod2, mod3)
summary(mod3)
car::vif(mod3)
```

Modele różnią się istotnie. Jednakże, po dodaniu zmiennej `Catholic`, zmienna `Examination` przestaje być istotna statystycznie. Z testu `vif` nie widać nadmiarowości. Z macierzy korelacji widzimy, że `Education` jest silnie skorelowane z `Examination` (0.7), być może to powoduje nadmiarowość.

Tworzymy model z `Catholic` oraz `Education`


```{r mod4}
mod4 <- update(mod3, .~.-Examination, data = swiss)
summary(mod4)
```

Model z `Catholic` i `Education` ma $R^2$ około 57%, a model z `Examination` i `Education` około 51%, zatem wybierzemy model z `Catholic` i `Education` (czyli `mod4`).

Teraz do tego modelu dodamy zmienną `Infant.Mortality`.

```{r mod5}
mod5 <- update(mod4, .~.+Infant.Mortality, data = swiss)
anova(mod4, mod5)
summary(mod5)
```

Modele istotnie różnią się od siebie. W modelu `mod5` wszystkie zmienne są istotne.

Jako ostatnią zmienną dodajemy `Agriculture`.

```{r mod6}
mod6 <- update(mod5, .~.+Agriculture, data = swiss)
anova(mod5, mod6)
summary(mod6)
```

Modele istotnie różnią się od siebie, a w nowym modelu wszystkie zmienne są istotne statystycznie.

Sprawdzimy jeszcze raz, jak wpłynie na model dodanie `Examination`.

```{r mod7}
mod7 <- update(mod6, .~.+Examination, data = swiss)
anova(mod6, mod7)
summary(mod7)
```

Dodanie `Examination` nie poprawia modelu, zatem ostatecznym modelem jest `mod6`.

## Budowanie modelu za pomocą "regsubsets"

```{r regsubsets}
library(leaps)
reg <- regsubsets(Fertility~., data = swiss, method = "forward")
summary(reg)
```

Zbudujemy modele zgodnie z kolejnością podpowiadaną przez `regsubsets`.

```{r modele z reg, results = 'asis'}
mod1 <- lm(Fertility~Education, data = swiss)
mod2 <- update(mod1, .~.+Catholic, data = swiss)
mod3 <- update(mod2, .~.+Infant.Mortality, data = swiss)
mod4 <- update(mod3, .~.+Agriculture, data = swiss)
mod5 <- update(mod4, .~.+Examination, data = swiss)
stargazer::stargazer(mod1, mod2, mod3, mod4, mod5, type = "html")
```


Jako najlepszy wybieramy model `mod4` (w modelu `mod5` zmienna `Examination` jest nieistotna statystycznie).

## Budowanie modelu za pomocą "step"

```{r step}
mod_step <- step(lm(Fertility~1, data = swiss), 
                 scope = ~Examination+Education+Catholic+Agriculture+Infant.Mortality,
                  direction = "forward", test = "F")
```

Funkcja `step` wybrała taki sam model, jaki uzyskaliśmy dwoma poprzednimi metodami.
