---
title: "Diagnostyka modelu"
author: "Alicja Hołowiecka"
date: "23 01 2020"
output: html_document
editor_options: 
  chunk_output_type: console
---

```{r setup, include=FALSE}
knitr::opts_chunk$set(echo = TRUE, message = F, warning = F)
```

## Dane

Będziemy korzystać z danych `surgical` z pakietu `olsrr`.

```{r wczytanie danych}
library(olsrr)
head(surgical)
```


Mamy następujące zmienne:

- `bcs` krzepliwość krwi

- `pindex` indeks prognostyczny

- `enzyme_test` wynik badania enzymów

- `liver_test` wynik badania wątroby

- `age` wiek w latach

- `gender` płeć (0-mężczyzna, 1-kobieta)

- `alc_mod` wskaźnik nadużywania alkoholu (0-brak, 1-przeciętne)

- `alc_heavy` wskaźnik silnego nadużywania alkoholu (0-brak, 1-silne)

- `y` czas przeżycia (zmienna zależna)

## Oczyszczanie danych

```{r struktura}
str(surgical)
```

Zmienne `gender`, `alc_heavy` i `alc_mod` mają typ `int`, a są to zmienne kategoryzujące, więc zmienimy typ na `factor`.

```{r factory}
surgical$alc_heavy <- as.factor(surgical$alc_heavy)
surgical$alc_mod <- as.factor(surgical$alc_mod)
surgical$gender <- as.factor(surgical$gender)
str(surgical)
```

## Budowa modelu

```{r step}
mod_null <- lm(y~1, data = surgical)
mod <- step(mod_null, scope = ~bcs+pindex+enzyme_test+liver_test+age+gender+alc_mod+alc_heavy, 
            direction = "both", test = "F")
```

Funkcja `step` zwróciła model
$$y \sim liver\_test + alc\_heavy + enzyme\_test+pindex+bcs$$
```{r summary}
summary(mod)
```

## Diagnostyka modelu

Wykonamy diagnostykę modelu, sprawdzenie założeń (twierdzenie Gaussa-Markova).

### Wykresy diagnostyczne

```{r wykresy diagnostyczne}
plot(mod)
```

Na wykresie `Residuals vs Fitted` widać wyraźny "uśmiech". Być może występuje korelacja reszt.

Na wykresie `Q-Q` widać jedną obserwację wyraźnie odstającą od rozkładu normalnego (nr 5), jest też kilka obserwacji na końcu i na początku, które nie przylegają do linii kwantylowej, ale w stosunku do wszystkich obserwacji (54) nie jest ich dużo.

Z wykresu `Scale-Location` nie widać heterogeniczności wariancji.

Na wykresie `Residuals vs Leverage` widać, że obserwacja 5 jest odstająca. Sprawdzimy, czy jest `bad leverage`.

```{r obserwacja odstająca}
plot(mod, which = 5)
n <- nrow(surgical)
abline(h = c(-2,2), lty = 2)
abline(v = 2*(5+1)/n, lty = 3)
```

Obserwacja nr 5 jest odstająca, ale nie uznajemy jej za `bad leverage`. Obserwacja nr 28 jest `good leverage`.


Sprawdzimy odległości Cooka dla obserwacji.

```{r cooks dist}
cooks.distance(mod)
cooks.distance(mod)[5]
plot(mod, which = 4)
influence.measures(mod)
```

Obserwacja nr 5 ma wyraźnie większy Cook's Distance niż pozostałe. Podobnie jest z miarą `dffit`.

Ta obserwacja jest odstająca i wpływowa, w związku z czym usuwamy ją ze zbioru danych.

```{r model bez 5}
mod_null <- lm(y~1, data = surgical, subset = rownames(surgical)!=5)
mod <- step(mod_null, scope = ~bcs+pindex+enzyme_test+liver_test+age+gender+alc_mod+alc_heavy, 
            direction = "both", test = "F")
summary(mod)
plot(mod, which = 1:6)
```

Znowu widzimy "uśmiech" na `Residuals vs Fitted`.

Obserwacja 28 ma największy Cook's Distance, a z `Residuals vs Leverage` wnioskujemy, że obserwacja 28 jest `bad leverage`.

Tą obserwację także usuwamy z modelu.

```{r model bez 5 i 28}
mod_null <- lm(y~1, data = surgical, subset = rownames(surgical)!=c(5, 28))
mod <- step(mod_null, scope = ~bcs+pindex+enzyme_test+liver_test+age+gender+alc_mod+alc_heavy, 
            direction = "both", test = "F")
summary(mod)
plot(mod, which = 1:6)
```

Otrzymaliśmy model

$$y \sim liver\_test+enzyme\_test+pindex+alc\_heavy$$
w którym wszystkie zmienne są istotne.

Na wykresie `Residuals vs Fitted` zakrzywienie czerwonej linii jest mniej znaczne niż poprzednio.

Na `Q-Q` większe odchyłki od normalności niż poprzednio.

Na `Scale-Location` widać zakrzywienie, które może wskazywać na heterogeniczność wariancji.

Z wykresów widać, że nie ma już więcej obserwacji odstających i wpływowych.

### Testy normalności na resztach

$H_0$: normalność

```{r normalność}
shapiro.test(residuals(mod))
```

P-value z testu Shapiro-Wilka około 0.82, nie ma podstaw do odrzucenia hipotezy o normalności rozkładu reszt.

### Testy na heterogeniczność wariancji

$H_0:$ jednorodność wariancji

```{r jednorodność}
library(lmtest)
bptest(mod)
gqtest(mod, order.by = ~fitted(mod))
hmctest(mod, order.by = ~fitted(mod))
```

 P-value: 
 
 - Breusch-Pagan: 0.08
 
 - Goldfeld-Quandt: 0.03
 
 - Harrison-McCabe: 0.02
 
Na podstawie powyższych testów wnioskujemy o odrzuceniu hipotezy zerowej na korzyść hipotezy alternatywnej, czyli mamy heterogeniczność wariancji.

### Testy na autokorelację

$H_0:$ brak autokorelacji

```{r autokorelacja}
dwtest(mod, order.by=~fitted(mod))
bgtest(mod, order.by = ~fitted(mod), order = 3)
```

P-value:

- Durbin-Watson: 0.71

- Breusch-Godfrey: 0.46

Nie ma podstaw do odrzucenia hipotezy zerowej. Reszty nie są skorelowane.

### Testy liniowej postaci modelu

$H_0:$ postać zależności jest liniowa

```{r liniowość}
resettest(mod, power = 3, type = "regressor")
raintest(mod, order.by = ~fitted(mod))
```

P-value:

- RESET: 0.59

- Rainbow: 0.69

Nie ma podstaw do odrzucenia hipotezy $H_0$. Postać zależności jest liniowa.

## Podsumowanie

Po usunięciu obserwacji odstajacych i wpływowych 5 i 28 otrzymaliśmy model:

$$y \sim liver\_test+ enzyme\_test+pindex + alc\_heavy$$
Wszystkie zmienne oraz wyraz wolny są istotne statystycznie. Założenia są spełnione, oprócz jednorodności wariancji.

