---
title: "Ważona metoda najmniejszych kwadratów"
author: "Alicja Hołowiecka"
date: "25 01 2020"
output: html_document
editor_options: 
  chunk_output_type: console
---

```{r setup, include=FALSE}
knitr::opts_chunk$set(echo = TRUE, message= F, warning = F)
```

## Dane

Będziemy korzystać z danych `cleaningwtd.txt`

```{r dane}
dane <- read.csv(file = 'cleaningwtd.txt', sep = "\t", header = T)
head(dane)
```

Mamy następujące kolumny:

- `Case` - ID przypadku

- `Crews` - liczba osób w ekipie

- `Rooms` - liczba posprzątanych pokojów

- `StdDev` odchylenie standardowe

Zbudujemy model zależności `Rooms` od `Crews`.

```{r biblioteki}
library(lmtest)
library(tidyverse)

```


## Model liniowy OLS



```{r}
dane %>%
  ggplot(aes(x = Crews, y = Rooms))+
  geom_point()+
  geom_smooth(method = lm, se = F)
```


```{r mod ols}
mod_ols <- lm(Rooms~Crews, data = dane)
summary(mod_ols)
```


### Diagnostyka

```{r wykresy ols}
plot(mod_ols)
```

- `Residuals vs Fitted` być może rozszerzanie wariancji

- `Q-Q` trochę się odchyla od normalnego

- na `Scale-Location` wyraźna tendencja wzrostowa


```{r norm ols}
shapiro.test(residuals(mod_ols))
```

Nie ma podstaw do odrzucenia hipotezy o normalności rozkładu reszt

```{r hetero ols}
library(lmtest)
bptest(mod_ols)
gqtest(mod_ols, order.by = ~fitted(mod_ols))
hmctest(mod_ols, order.by = ~fitted(mod_ols))
```

We wszystkich trzech testach p-value jest bardzo bliskie zero, odrzucamy hipotezę o jednorodności wariancji.

```{r autokor ols}
dwtest(mod_ols, order.by = ~fitted(mod_ols))
bgtest(mod_ols, order.by = ~fitted(mod_ols), order=3)
```

Nie ma podstaw do odrzucenia hipotezy o braku autokorelacji reszt.

```{r liniowość ols}
raintest(mod_ols, order.by = ~fitted(mod_ols))
resettest(mod_ols, power =3, type = "regressor")
```

Nie ma podstaw do odrzucenia hipotezy o liniowej postaci zależności.

Jedynym problemem modelu jest heterogeniczność wariancji.

Spróbujemy to naprawić, budując model przy pomocy metody ważonej najmniejszych kwadratów (WLS).

## Model WLS

Jako wagę przyjmiemy `1/StdDev`.

```{r model wls}
mod_wls <- lm(Rooms~Crews, data = dane, weights = 1/StdDev)
summary(mod_wls)
library(car)
ncvTest(mod_wls)
```
Te wagi nie są wystarczające, nadal mamy heterogeniczność.

Przyjmujemy wagi `1/StdDev^2`

```{r}
mod_wls2 <- lm(Rooms~Crews, data = dane, weights = 1/StdDev^2)
summary(mod_wls2)
ncvTest(mod_wls2)

```



```{r}
plot(mod_wls2)
```

Na `Residuals vs Fitted` nadal widać lekkie rozszerzanie, na `Scale-Location` mamy linię poziomą. Z testu `ncvTest` nie mamy podstaw do odrzucenia hipotezy o jednorodności wariancji.

Zgasiliśmy heterogeniczność wariancji.

Spróbujemy też pozbyć się heterogeniczności przy pomocy `FWLS` (Feasible Weighted Least Squares).

### Model FWLS

Kolejne etapy metody `FWLS`:

1. Budujemy model `OLS` (my już taki mamy, `mod_ols`).

2. Budujemy model pomocniczy reszt

```{r}
reszty <- resid(mod_ols)
mod_pomocniczy <- lm(log(reszty^2)~Crews, data = dane)
```

3. Wyznaczamy wagi

```{r}
odp_modelu <- fitted.values(mod_pomocniczy)
h <- exp(odp_modelu)
```

4. Budujemy model `WLS` z wyznaczonymi wagami.

```{r}
mod_fwls <- lm(Rooms~Crews, data = dane, weights = 1/h)
```

```{r}
summary(mod_fwls)
```

```{r}
ncvTest(mod_fwls)
plot(mod_fwls)
```

Model `FWLS` także likwiduje heterogeniczność.

## Odporne oszacowania błędów

W przypadku heterogeniczności można utworzyć model OLS, ale z poprawkami na oszacowania błędów. Są to poprawki White'a.

```{r}
white_est <-  hccm(mod_ols, type = "hc0")
mod_hc0 <- coeftest(mod_ols, vcov = white_est)
mod_hc0
```

## Porównanie modeli

```{r}
library(stargazer)
```

```{r results = 'asis'}
stargazer(mod_ols, mod_wls2, mod_fwls, mod_hc0, header = F, type = "html", column.labels = c("OLS", "WLS", "FWLS", "HC0"))
```

