---
title: "Analiza kowariancji - długość snu zwierząt, spalanie w samochodach"
author: "Alicja Hołowiecka"
date: "25 01 2020"
output: html_document
editor_options: 
  chunk_output_type: console
---

```{r setup, include=FALSE}
knitr::opts_chunk$set(echo = TRUE, message = F, warning = F)
```
# Zadanie 1

## Dane

Będziemy korzystać z danych `sleep1` z pakietu `alr3`.

```{r}
library(alr3)
library(tidyverse)
head(sleep1)
```


Z tego zbioru danych interesują nas następujace kolumny:

- `TS` total sleep, liczba godzin, jakie zwierzę przesypia w ciągu doby

- `BodyWt` masa ciała w kg

- `D` wskaźnik tego, jak bardzo zwierzę czuje się zagrożone (1-mało, 5-bardzo)

Zbudujemy model zależności `TS` od dwóch pozostałych zmiennych, wraz z efektem interakcji.

```{r}
str(sleep1)
sum(is.na(sleep1$TS))
sleep <- sleep1 %>%
  filter(!is.na(TS))
sleep$D <- as.factor(sleep$D)
```

```{r}
sleep%>%
ggplot(aes(TS))+
  geom_histogram(bins = 10)
```

```{r}
sleep %>%
  ggplot(aes(BodyWt))+
  geom_histogram(bins=10)
```

Dla wagi bardzo silna asymetria prawostronna. Spróbujemy przekształcenia logarytmicznego.

```{r}
sleep%>%
  ggplot(aes(log(BodyWt)))+
  geom_histogram(bins=10)
```

Teraz lepiej. Do modelu włączymy `log(BodyWt)` zamiast `BodyWt`.

## Model z efektem interakcji

```{r}
mod <- aov(TS~log(BodyWt)*D, data = sleep)
summary(mod)
```

Efekt interakcji jest nieistotny, zatem możemy go usunąć z modelu.

```{r}
mod <- update(mod, .~.-log(BodyWt):D, data = sleep)
summary.lm(mod)
```

Widać, że poziom zmiennej `D` różnicuje średnie poziomy zmiennej `TS`.

Grupa `D=1` jest grupą referencyjną. Wyraz wolny wynosi dla niej około 13.93.

Przy przejściu z `D=1` do `D=2` należałoby zmienić wyraz wolny o -2.43.

Przy przejściu z `D=1` do `D=3` o -3.58.

Przy przejściu z `D=1` do `D=4` o -3.85.

Przy przejściu z `D=1` do `D=5` o -7.29.

Dla każdej grupy współczynnik kierunkowy wynosi tyle samo, czyli -0.63.

```{r}
mod1 <- update(mod, .~.-1)
summary(mod1)
```

Powyżej wyświetlono wartość współczynnika kierunkowego, oraz wyraz wolny dla każdej z grup.


```{r}
library(broom)
augment(mod)%>%
  ggplot(aes(x = log.BodyWt., y = TS, color = D))+
  geom_point()+
  geom_smooth(aes(x = log.BodyWt., y = .fitted, color  =D), method = lm, se = F)

```

Równoległość linii jest spowodowana brakiem interakcji pomiędzy `log(BodyWt)` i `D`.

# Zadanie 2

## Dane

Będziemy korzystać z danych `mtcars`.

```{r}
head(mtcars)
```

Interesują nas zmienne:

- `mpg` miles per gallon, liczba mil przejechanych na 1 galonie paliwa

- `hp` horse power, liczba koni mechanicznych

- `cyl` liczba cylindrów

```{r}
str(mtcars)
mtcars$cyl <- as.factor(mtcars$cyl)
```


## Model

Budujemy model z interakcją

$$mpg \sim hp + cyl + hp*cyl$$

```{r}
mod <- aov(mpg~hp*cyl, data = mtcars)
summary(mod)
```

Efekt interakcji jest nieistotny.

Zmienne `hp` oraz `cyl` są istotne.

Średnie `mpg` są różne w grupach ze względu na poziom `cyl`.

Usuwamy efekt interakcji.

```{r}
mod <- update(mod, .~.-hp:cyl)
summary(mod)
summary.lm(mod)
```

Współczynnik kierunkowy dla wszystkich grup to 28.65.

Wyraz wolny w grupie `cyl=4` to -0.02 i jest nieistotny statystycznie.

Dla grupy `cyl=6` należy się przesunąć z wyrazem wolnym o -5.97 w odniesieniu do grupy referencyjnej `cyl=4`.

Dla grupy `cyl=8` należy się przesunąć z wyrazem wolnym o -8.52 w odniesieniu do grupy referencyjnej `cyl=4`.

```{r}
augment(mod)%>%
  ggplot(aes(x = hp, y = mpg, color = cyl))+
  geom_point()+
  geom_smooth(aes(x=hp, y=.fitted, color = cyl), method = lm, se=F)
```


