---
title: "Analiza wariancji"
author: "Alicja Hołowiecka"
date: "25 01 2020"
output: html_document
editor_options: 
  chunk_output_type: console
---

```{r setup, include=FALSE}
knitr::opts_chunk$set(echo = TRUE, message = F, warning = F)
```

## Dane

Będziemy korzystać z danych `breaking` z pakietu `faraway`.

```{r}
library(faraway)
library(ggpubr)
library(tidyverse)
head(breaking)
```

Interesują nas zmienne:

- `y` odporność elementu na łamanie

- `operator` operator (poziomy `op1`, `op2`, `op3`, `op4`)

- `supplier` dostawca (poziomy A, B, C, D)

Sprawdzimy, czy istnieje wpływ operatora i/lub suppliera na y.

## Wykresy

### Operator

```{r}
breaking %>%
  ggboxplot(x = 'operator', y = 'y', fill = 'operator', add='jitter')
```

```{r}
breaking %>%
  ggbarplot(x = 'operator', y='y', fill = 'operator', add = 'mean_ci')
```

```{r}
breaking %>%
  ggline(x = 'operator', y='y', add='mean_ci')
```

Z wykresów nie wygląda na to, żeby operator istotnie różnicował y.

### Supplier

```{r}
breaking %>%
  ggboxplot(x="supplier", y='y', fill = 'supplier', add = 'jitter')
```

```{r}
breaking %>%
  ggbarplot(x = 'supplier', y = 'y', fill = 'supplier', add = 'mean_ci')
```

```{r}
breaking %>%
  ggline(x = 'supplier', y='y', add = 'mean_ci')
```

Z wykresów można się domyślać, że supplier będzie istotnie różnicował y.

## Sprawdzenie założeń analizy wariancji

### Normalność

```{r}
breaking %>%
  count(operator)
breaking %>%
  count(supplier)
```

Ze względu na małe liczebności w podgrupach nie sprawdzimy teraz założenia o normalności. Po zbudowaniu modelu sprawdzimy normalność reszt.

### Jednorodność wariancji

```{r}
car::leveneTest(y ~operator, data = breaking)
car::leveneTest(y~supplier, data = breaking)
```

W obu przypadkach test nie wskazuje na heterogeniczność.

## Budowa modelu i test ANOVA

```{r}
mod <- aov(y~supplier*operator, data = breaking)
summary(mod)
```

Ze względu na zbyt małe liczebności podgrup, nie da się zbudować modelu z efektem interakcji. Zbudujemy model z efektami brzegowymi.

```{r}
mod <- aov(y~supplier+operator, data = breaking)
shapiro.test(residuals(mod))
summary(mod)
```

Sprawdziliśmy założenie o normalności reszt - jest ono spełnione.

Zmienna supplier istotnie różnicuje średni poziom zmiennej y.

## Testy post-hoc

Test ANOVA testował hipotezę

$H_0: \mu_A = \mu_B = \mu_C = \mu_D$ (gdzie A, B, C, D to poziomy zmiennej supplier)

Odrzuciliśmy tą hipotezę.

Teraz możemy sprawdzić, między którymi grupami średnie się różnią.

```{r}
library(agricolae)
```

Mamy równoliczność podgrup, skorzystamy z testów HSD i SNK.

```{r}
HSD.test(mod, "supplier", console = T)
```

Z testu HSD dostaliśmy, że średnia jest identyczna w następujących grupach:

- C i D

- D i B

- B i A

```{r}
SNK.test(mod, "supplier", console = T)
```

Z testu SNK dostaliśmy następujące grupy:

- C i D

- D i B

- A